【裁判字號】    96,訴,1364
【裁判日期】    970704
【裁判案由】    損害賠償
【裁判全文】
臺灣士林地方法院民事判決              96年度訴字第1364號
原      告  乙○○
訴訟代理人  姚昭秀律師
被      告  甲○○
訴訟代理人  鐘律師
上列當事人間請求損害賠償事件，本院於97年6 月13日言詞辯論
終結，判決如下：
    主  文
被告應給付原告新台幣捌萬壹仟零柒拾元，及自民國九十六年
六月二十三日起至清償日止按年息百分之五計算之利息。
原告其餘之訴駁回。
訴訟費用由被告負擔二十分之一，餘由原告負擔。
本判決第一項得假執行。但被告如於執行標的物拍定、變賣前，
以新台幣捌萬壹仟零柒拾元為原告預供擔保，或將上開金額提
存後，得免為假執行。
原告其餘假執行之聲請駁回。
    事  實  及  理  由
一、原告起訴主張：被告甲○○於民國96年1 月26日晚上8 時35
    分許，駕駛車號DW-4792 號自用小客車沿臺北市內湖區○○
    ○○○道由東向西行駛，行經東湖路160 巷、五分街及東湖
    堤外便道四岔路口處欲左轉駛入五分街，本應注意該處禁止
    左轉，且應注意車前狀況，隨時採取必要之安全措施，而依
    當時天候雨、夜間有照明，該處為市區道路○路面柏油舖裝
    ，路面濕潤無缺陷及障礙物，視距良好，尚無不能注意之情
    形，被告竟未注意即貿然左轉，適原告騎乘車號QZR-613 號
    輕型機車沿東湖路160 巷由北向南欲往東駛入東湖堤外便道
    而行經該處，被告閃避不及，其車頭不慎撞擊原告所駕之機
    車左側，造成原告人車倒地，受有左側肩膀、手肘及手腕挫
    傷、下背部挫傷、雙側手掌擦傷、頭部外傷、二側膝關節及
    右側踝關節挫傷、第5 、6 頸椎椎間盤突出等傷害，致原告
    增加醫療費用新台幣（下同）43,354元之支出，及96年5 月
    至97年4 月無法工作之薪資損失36萬元，及精神上之損害80
    萬元，爰依侵權行為之規定請求被告賠償1,203,354 元等語
    。並聲明：(一)被告應給付原告1,203,354 元，及自起訴狀繕
    本送達翌日起至清償日止按年息5%計算之利息。(二)願供擔保
    請准宣告假執行。
二、被告則辯稱：台北市政府警察局交通警察大隊因誤認該路口
    係禁止左轉，故於道路交通事故初步分析研判表中認定被告
    有過失，但其現已變更認定，並將被告之交通違規罰鍰退還
    給被告，顯然認定被告沒有過失。又原告提出之頸椎、腰椎
    受傷等醫藥費，與本件車禍無關，原告在1 月車禍後還能一
    直工作到4 月，且是在醫院擔任病房照服員一職，對於醫療
    情況應有相當瞭解，可見原告後來的傷勢與車禍無關，刑事
    判決中亦已為認定，原告請求無法工作的損害、精神慰撫金
    ，均不可採，又被告為退休之勞工階級，現無收入，原告請
    求80萬元之慰撫金，亦嫌過高等語。並聲明：(一)駁回原告之
    訴及假執行之聲請。(二)如受不利判決願供擔保請准免為假執
    行。
三、本件之爭點：(一)被告對於車禍有無過失？(二)原告主張受傷之
    情形與車禍有無因果關係？(三)損害之計算？
四、本院得心證之理由：
  (一)原告主張被告於96年1 月26日晚上8 時35分許，駕駛車號DW
    - 4792號自用小客車沿臺北市內湖區○○○○○道由東向西
    行駛，行經東湖路160 巷、五分街及東湖堤外便道四岔路口
    處欲左轉駛入五分街，本應注意車前狀況，隨時採取必要之
    安全措施，而依當時天候雨、夜間有照明，該處為市區道路
    ○路面柏油舖裝，路面濕潤無缺陷及障礙物，視距良好，尚
    無不能注意之情形，被告竟未注意即貿然左轉，適原告騎乘
    車號QZR-613 號輕型機車沿東湖路160 巷由北向南欲往東駛
    入東湖堤外便道而行經該處，被告閃避不及，其車頭不慎撞
    擊原告所駕之機車左側，造成原告人車倒地，受有左側肩膀
    、手肘及手腕挫傷、下背部挫傷、雙側手掌擦傷等傷害之事
    實，就該車禍之經過，業據被告於刑事案件警詢、偵訊及審
    理時自承在案，原告之傷勢復有國防醫學院三軍總醫院附設
    民眾診療服務處（以下簡稱三總）96年1月27日診斷證明書
    可稽、另有道路交通事故現場圖、道路交通事故補充資料表
    、臺北市○○○○○道路交通事故調查報告表(一)、(二)、臺北
    市○○○○○道路交通事故肇事人自首情形記錄表各1 份、
    現場及車輛照片8 張於本院96年度交易字第413 號刑事案卷
    可證，足認原告前揭主張，應屬可採。至於原告另主張其因
    本件車禍亦造成包括頭部外傷、二側膝關節及右側踝關節挫
    傷、第5 、6 頸椎椎間盤突出等傷害，固提出三總96年1 月
    29日、2 月1 日、4 月18日診斷證明書為據，然查，原告於
    96年1 月26日車禍發生後，送往三總外科急診，在急診診察
    時，衡情應無不能發現外傷之理，其事後於96年1 月29日及
    2 月1 日門診複查所發現96年1 月27日三總診斷證明書上未
    載之頭部外傷、二側膝關節及右側踝關節挫傷等傷害，是否
    係因本件車禍所致，自非無疑，尚難據為被告不利之認定，
    又椎間盤突出症 (Intervertebral disk herniation )常發
    生在腰部及頸部，病理上，椎間盤突出症之成因，為椎間盤
    有退化性的改變，在種種因素的作用下，例如：經常搬動重
    物、姿勢不正確加上長期脊骨錯位沒有得到料理等，引起病
    發的原因（即出現疼痛等症狀），主要是因為突然的脊椎負
    荷改變，尤其是快速彎曲，側屈或旋轉，本件原告於96年4
    月18日診斷出有第5 、6 頸椎椎間盤突出症，其成因應係擔
    任照服員工作自體退化及姿勢、搬運重物等因素所致，雖三
    總97年5 月12日院三醫勤字第0970006898號函，覆稱依原告
    主訴之病史，其頸椎椎間盤突出症以車禍導致之可能性較大
    等語，惟其亦稱因無以前之影像比較，故無法判定等語，且
    查原告於96年1 月26日發生本件車禍後，仍持續工作至96年
    4 月30日，1 、2 月尚領得全勤獎金，並非於車禍後隨即發
    現有第5、6頸椎椎間盤突出之病症，有原告提出之薪資資料
    及在職證明書在卷可稽，尚難認該椎間盤突出症之傷害，係
    因本件車禍所造成。此外，原告並未提出其他證據足以證明
    該病症之成因與本件車禍有關，自難認其該部分之主張為可
    採。
  (二)按汽車行駛時，駕駛人應注意車前狀況，並隨時採取必要之
    安全措施，道路交通安全規則第94條第3 項定有明文。本件
    依道路交通事故調查報告表、現場照片所示，事發之際天候
    雨、夜間有照明，該處為市區道路○路面柏油舖裝，路面濕
    潤無缺陷及障礙物，並無使被告不能注意之情事，詎被告竟
    疏未注意前方有原告所騎乘之輕型機車，即貿然左轉，且該
    道路路寬6 公尺，被告左轉時已逾越中心線（來往應各3 公
    尺），左車頭離路邊垂直距離僅1.8 公尺，實際上所餘對向
    路寬則遠不足1.8 公尺，有現場圖在卷可稽，顯見被告駕車
    已侵及對向之路權，致與原告對向之機車發生擦撞，原告因
    而人車倒地受有傷害，應認被告未注意車前狀況，具有過失
    甚明，且其過失行為與原告受傷間顯有相當因果關係。被告
    於刑事案件中亦經臺灣高等法院96年度交上易字第332 號判
    決認定犯有過失傷害罪，並判處徒刑，附此敘明。至於原告
    主張該路口並不得左轉五分街，被告係違規左轉等情，惟查
    ，被告提出台北市政府交通警察局交通警察大隊96年8 月14
    日北市警交大事字第09633841600 號書函，業指出堤外便道
    南向北所設之2 面禁止左轉標誌係禁止左轉東湖路160 巷，
    尚非禁止左轉五分街，有該函在卷可稽，應認原告主張被告
    左轉五分街係違規有過失等情，尚不可採。至於該書函另載
    稱應變更分析認雙方均涉嫌未注意車前狀況等語，實則，車
    禍之發生應係被告駕車左轉時逾越道路中心線，侵及原告之
    路權，自應僅課被告注意車前狀況之責，尚不得依該書函之
    意見認為原告與有過失，附此敘明。
  (三)按「因故意或過失，不法侵害他人之權利者，負損害賠償責
    任。」、「汽車、機車或其他非依軌道行駛之動力車輛，在
    使用中加損害於他人者，駕駛人應賠償因此所生之損害。」
    、「不法侵害他人之身體或健康者，對於被害人因此喪失或
    減少勞動能力或增加生活上之需要時，應負損害賠償責任。
    」、「不法侵害他人之身體、健康、名譽、自由、信用、隱
    私、貞操，或不法侵害其他人格法益而情節重大者，被害人
    雖非財產上之損害，亦得請求賠償相當之金額。」民法第18
    4 條第1 項前段、第191 條之2 前段、第193 條第1 項、第
    194 條第1 項前段分別定有明文。被告駕車不慎撞傷原告之
    事實，已如前述，原告依上揭規定請求被告負損害賠償之責
    ，洵非無據。爰就原告請求賠償之項目、金額，審酌如下：
    1.醫療費用：原告主張其因本件車禍受傷，增加支出醫療費
      用43,354元乙節，固提出三總醫療費用收據及頸圈費用收
      據為證，惟查，原告頭部外傷、二側膝關節、右側踝關節
      挫傷、第5、6頸椎椎間盤突出等傷害，與本件車禍並無因
      果關係，業如前述，是原告主張之醫療費用，僅有96年1
      月29日及2月1日之醫療單據可認係因本件車禍相關所生之
      費用，於該範圍即1,073 元內應認屬有理由，逾此部分則
      屬無據。
    2.受傷期間無法工作之損害：原告主張其因受傷，自96年5
      月至97年4 月無法工作，薪資損失共36萬元云云，惟查，
      原告因車禍所受左側肩膀、手肘及手腕挫傷、下背部挫傷
      、雙側手掌擦傷等傷害，尚不致於使其無法工作，實際上
      原告自96年1 月26日車禍後仍持續工作至同年4 月30日，
      有原告提出之薪資資料可稽，已難認其主張因車禍而無法
      工作以致受有36萬元薪資損害為可採。
    3.非財產上損害賠償：查原告因本件車禍而受有左側肩膀、
      手肘及手腕挫傷、下背部挫傷、雙側手掌擦傷等傷害，其
      肉體及精神上所受痛苦，難以言喻。本院審酌被告為退休
      之勞工，僅有少數投資股利及存款利息收入，95年於長虹
      建設股份有限公司有執行業務收入44,444元，原告原擔任
      三總照服員，年薪約36萬元，並斟酌本件事故發生實際情
      況、原告因此所受痛苦之程度等一切情狀，認原告受有非
      財產上損害賠償金額，於80,000元之範圍內為適當，原告
      請求慰撫金80萬元，核屬過高，應認原告之請求逾80,000
      元部分應予駁回。
五、按「給付無確定期限者，債務人於債權人得請求給付時，經
    其催告而未為給付，自受催告時起，負遲延責任，其經債權
    人起訴而送達訴狀，或依督促程序送達支付命令，或為其他
    相類之行為者，與催告有同一之效力」，「遲延之債務，以
    支付金錢為標的者，債權人得請求依法定利率計算之遲延利
    息」，民法第229 條第2 項、第233 條第1 項前段分別有明
    文規定。原告依侵權行為法律關係，請求被告賠償醫療費用
    1,073 元、慰撫金80,000元，合計81,073元，及起訴狀繕本
    送達被告翌日即96年6 月23日起至清償日止，按週年利率5%
    計算之遲延利息，為有理由，應予准許。逾上開範圍之請求
    ，為無理由，應予駁回。
六、按所命給付之金額或價額未逾新臺幣五十萬元之判決，法院
    應依職權宣告假執行，民事訴訟法第389 條第1 項第5 款定
    有明文。依上開規定，本件原告勝訴部分既未逾50萬元，本
    院自應依職權宣告假執行。又被告陳明願供擔保，請准宣告
    免為假執行，爰宣告被告供擔保得免為假執行。本件原告勝
    訴部分既應依職權宣告假執行，故原告雖陳明願供擔保聲請
    假執行，即無必要再命其供擔保。至於原告其餘敗訴部分所
    為假執行之聲請，因訴之駁回而失所依據，應併予駁回。
七、本件判決基礎已臻明確，兩造其餘攻防方法及訴訟資料，經
    本院審酌後，核與判決不生影響，無逐一論駁之必要，併此
    敘明。
八、本件訴訟費用之依據：民事訴訟法第79條。
中    華    民    國    97    年    7     月    4     日
                  民事第一庭  法  官  高愈杰
以上正本證明與原本無異。
如對本判決上訴，應於判決送達後20日內向本院提出上訴狀。
中    華    民    國    97    年    7     月    10    日
                              書記官  高楚安


司法院資訊處製作；財團法人民間司法改革基金會備份。
